【裁判字號】    88,易,4032
【裁判日期】    890711
【裁判案由】    傷害
【裁判全文】
臺灣高雄地方法院刑事判決                        八十八年度易字第四三二號
    公  訴  人  臺灣高雄地方法院檢察署檢察官
    被      告  乙○○
右列被告因傷害案件，經檢察官聲請以簡易判決處刑（八十八年度偵字第一八八四號
），本院認不宜以簡易判決處刑，改依通常程序判決如左︰
    主  文
乙○○傷害人之身體，處拘役拾日，如易科罰金，以佰元折算壹日。
    事  實
一、緣甲○○（同案被告，已審結）與乙○○之妻劉美岑（起訴書誤載為劉美宏）因
    甲○○妨害自由等案件訴訟中，甲○○對乙○○出庭作證心生不滿，於民國八十
    七年十二月二十三日上午七時四十分許，前往高雄市○○區○○街與漢民路二四
    三巷口，乙○○住處附近，中途攔下乙○○駕駛之自小客車，欲與乙○○理論，
    二人一言不合，一時衝動，乙○○與甲○○均基於傷害之故意彼此互毆，甲○○
    因此受有左頭皮裂傷三公分長、右頭部挫傷瘀傷二×二公分、右手大拇指挫傷一
    ×○．五公分等傷害。
二、案經甲○○訴由高雄市政府警察局小港分局移送臺灣高雄地方法院檢察署檢察官
    偵查起訴。
    理  由
一、訊據被告乙○○矢口否認有何傷害犯行，辯稱：係甲○○毆打伊，伊出手抵抗，
    抵抗過程中或許甲○○自行碰傷，絕非伊出拳毆打所致，伊無傷害之故意，純為
    對於不法侵害之正當防衛云云。惟查右揭事實，業據告訴人甲○○於警訊、偵訊
    及本院審理中指訴綦詳，被告乙○○於警訊時亦坦承與乙○○發生肢體衝突，彼
    此皆有受傷等語（警訊第六頁反面），告訴人甲○○受有前開傷害，則有高雄市
    立民生醫院、宏泰醫院診斷證明書各一紙在卷可稽。按正當防衛必須對於現在不
    法之侵害始得為之，侵害業已過去，即無正當防衛可言，至彼此互毆，又必以一
    方初無傷人之行為，因排除對方不法之侵害而加以還擊，始得以正當防衛論，又
    正當防衛係對於現在不正之侵害防衛自己或他人之權利者而言，如係口角互毆彼
    此成傷，不能證明何人先行傷害，自不得主張正當防衛（最高法院、三十年上字
    第一○四○號、十七年上字第六八六號判例參照），本件係因甲○○涉嫌對案外
    人劉美岑即乙○○之妻為妨害自由等犯行涉訟中（甲○○因妨害自由及公然侮辱
    等罪，分別經本院判處拘役五十五日及三十日，並定應執行刑拘役八十日，經臺
    灣高等法院高雄分院駁回上訴而確定，有本院被告全國前案紀錄表在卷可稽），
    乙○○出庭作證，並為不利於甲○○之陳述，有判決書一份在卷可按，甲○○因
    而懷恨在心，而前往乙○○住處附近與乙○○理論始發生肢體衝突，且觀諸甲○
    ○所受之傷害係左頭皮裂傷（縫合治療）、右頭部挫傷瘀傷等傷害，顯非甲○○
    自行碰傷，亦非被告乙○○出手抵抗而致甲○○受傷，另參酌甲○○於警訊中供
    稱：雙方一言不合發生肢體衝突等語，與被告乙○○與警訊中之供述相符，是其
    等二人顯係彼此互毆，被告乙○○自不得主張正當防衛。被告乙○○其上開所辯
    ，顯係事後避重就輕之詞，無從採信，其犯行洵堪認定。
二、核被告乙○○所為，係犯刑法第二百七十七條第一項之傷害罪。審酌被告乙○○
    係因甲○○前往其住處附近找其理論，彼此互毆成傷，甲○○受傷情形尚非嚴重
    等一切情狀，爰酌情量處如主文所示之刑，並諭知易科罰金之折算標準。
據上論斷，應依刑事訴訟法第二百九十九條第一項前段，刑法第二百七十七條第一項
、第四十一條，罰金罰鍰提高標準條例第一條前段、第二條，判決如主文。
本案經檢察官陳登燦到庭執行職務。
中      華      民      國      八十九      年      七    月    十一    日
                                    臺灣高雄地方法院刑事第三庭
                                        法  官     涂  裕  洪
右正本證明與原本無異。
如不服本判決，應於送達後十日內，向本院提出上訴狀。
                                        書記官     許  麗  珠
中      華      民      國      八十九      年      七    月    十三    日
附錄本判決論罪之法條全文
刑法第二百七十七條條第一項
  傷害人之身體或健康者，處三年以下有期徒刑、拘役或一千元以罰金。


司法院資訊處製作；財團法人民間司法改革基金會備份。
